【裁判字號】    92,親,118
【裁判日期】    920731
【裁判案由】    確認親子關係不存在
【裁判全文】
臺灣桃園地方法院民事判決  九十二年度親字第一一八號
    原      告  丁○○
    訴訟代理人  簡長輝      律師
    被      告  甲○○
                            號.
                乙○○      住.
    兼  右一人
    法定代理人  丙○○      住.
右當事人間確認親子關係不存在事件，本院裁定如左：
    主      文
原告之訴駁回。
訴訟費用由原告負擔。
    事      實
壹、原告方面：
一、聲明：確認被告乙○○非與被告甲○○、丙○○之婚生子。
二、陳述：
  （一）被告丙○○與被告甲○○於緣係夫妻，惟婚後雙方感情不佳，致徐女無法與
        其共同生活，遂離家出走而與原告發生性行為，並於八十七年一月八日產下
        被告乙○○，而因徐女受胎係在婚姻關係存續中，依民法第一千零六十三條
        第一項之規定，被告乙○○被推定為被告甲○○之子女。而徐女於乙○○未
        滿足歲時即將撫育之責交由原告照顧迄今，而經長庚醫院為血緣鑑定結果，
        原告與乙○○間有父子關係機率達百分之九十九點九九一二，然因乙○○受
        婚生推定之限制，致原告無法認領乙○○。為此，提起本件訴訟。
  （二）確認法律關係之訴，非原告有即受確認判決之法律上利益，不得提起之。確
        認證書之真偽或為法律關係基礎事實存在否之訴，亦同，前項確認法律關係
        基礎事實存否之訴，以原告不能提起他訴訟者為限，民事訴訟法第二百四十
        七條第一項、第二項定有明文。本件訴訟標的為確認親子關係不存在之訴，
        係確認法律關係基礎事實存在否之訴，且否認子女之訴依法限法定父、母或
        繼承權受侵害之人始得提起，原告不能提起其他訴訟。且原告對被告甲○○
        與乙○○間之法律上親子關係存否有爭執，其法律上地位即處於不安之地位
        ，而得依確認判決除去該不安狀態，且為求血緣真實性，認領被告乙○○而
        為正確戶籍登記，使血緣、身分關係明確之必要，是原告有受確認判決之法
        律上利益，原告即有依民事訴訟法第二百四十七條之規定，提起本件訴訟之
        必要。
  （三）我國民法第一千零六十三條第一項婚生推定制度，旨在確保子女地位安定、
        成長安全而承認之制度。惟本件被告乙○○依法律推定，推定為被告甲○○
        之婚生子，被告甲○○已與丙○○離婚，被告乙○○出生後即由原告扶養迄
        今，故兩造間親子關係存否之重要性遠大於法律推定之婚生承認制度，則本
        件從保護被告乙○○之利益出發，應認原告於提出確切證明，足以推翻法律
        推定之婚生子女，確認其與被告乙○○間有親子關係存在時，更足符合人事
        訴訟中保護子女利益之旨趣，故最高法院二十三年上字第三四七二號、七十
        五年台上字第二Ｏ七一號判例應不予援用。均
  三、證據：提出戶籍謄本、親子鑑定報告、本院八十七年度親子第九六號、台灣高
      等法院八十九年家上字第二七Ｏ號、九十年度家上字第三五五號判決各乙份為
      證。
貳、被告方面
    被告未提出書狀作何聲明或陳述。
    理      由
一、程序方面
    按原告之訴，依其所訴之事實，在法律上顯無理由者，法院得不經言詞辯論，逕
    以判決駁回之，民事訴訟法第二百四十九條第二項定有明文。本院認原告所提之
    本件訴訟於法律上為顯無理由（後敘之），爰逕依上開規定，不經兩造進行言詞
    辯論程序逕為判決，合先敘明。
二、原告主張被告丙○○與被告甲○○於緣係夫妻，惟婚後雙方感情不佳，致徐女無
    法與其共同生活，遂離家出走而與原告發生性行為，並於八十七年一月八日產下
    被告乙○○，而因徐女受胎係在婚姻關係存續中，依民法第一千零六十三條第一
    項之規定，被告乙○○被推定為被告甲○○之子女。而徐女於乙○○未滿足歲時
    即將撫育之責交由原告照顧迄今，而經長庚醫院為血緣鑑定結果，原告與乙○○
    間有父子關係機率達百分之九十九點九九一二，然因乙○○受婚生推定之限制，
    致原告無法認領乙○○。為此，提起本件訴訟等語。
三、經查：
（一）按「妻之受胎，係在婚姻關係存續中者，推定其所生子女為婚生子女（第一項
      。前項推定，如夫妻之一方能證明妻非自夫受胎者，得提起否認之訴。但應於
      知悉子女出生之日起，一年內為之（第二項）。」，民法第一千零六十三條定
      有明文；另「否認子女之訴，由夫起訴者，以妻及子女為共同被告；由妻起訴
      者，以夫及子女為共同被告（第一項）。前項起訴，妻或夫死亡者，以子女為
      被告（第二項）。」，民事訴訟法第五百八十九條之一可資參照；另「妻之受
      胎係在婚姻關係存續中者，民法第一千零六十三條第一項，推定其所生子女為
      婚生子女，受此推定之子女，惟受胎期間內未與妻同居之夫，得依同條第二項
      之規定以訴否認之，如夫未提起否認之訴，或雖提起而未受有勝訴之確定判決
      ，則該子女在法律上不能不認為夫之婚生子女，無論何人，皆不得為反對之主
      張。」，此亦經最高法院以二十三年度上字第三四七三號著為判例可稽。查被
      告丙○○於八十七年一月八日生下被告乙○○等情，此有原告所提出之戶籍謄
      本乙份為證，其受胎既係在被告甲○○與被告丙○○婚姻關係存續中，則依法
      自應推定被告乙○○為被告甲○○與丙○○之婚生子。準此，本件原告既非被
      告乙○○之父母，其非但不得依民法第一千零六十三條第一項規定提起否認子
      女之訴，亦不得就被告甲○○與乙○○間親子關係存在為相反之主張，是以，
      原告關於確認被告甲○○與乙○○間親子關係不存在之請求，與法尚有未合，
      應予駁回。
（二）至於原告主張上開判例應不適用於本件等語，惟觀諸上開判例所示，該判例之
      判斷洵係適用現行民法第一千零六十三條規定後之當然結果，而按立法院基於
      立法職權綜合各種情況考量結果，所為立法且經總統公布之法律明文規定，基
      於吾國五權憲法或歐美各國三權分立制衡之憲法基本原則，司法機關尚無就甚
      為明確之法律條文，擅自逕以解釋歪曲違背適用，而逾越憲法上制衡分立之原
      則，是就立法職權事項當非屬司法機關所得置喙。查民法第一千零六十三條第
      一項所規定之「推定」婚生子女，於第二項既明文規定「前項推定，如夫妻之
      一方能證明妻非自夫受胎者，得提起否認之訴」，顯示該「推定」僅「夫或妻
      」得為舉證訴請推翻而言；況本條文第二項於七十四年六月三日修正公布增加
      妻亦得提起否認子女之訴，立法理由在於：「否認子女之訴，舊法僅規定唯夫
      得提起，倘子女顯非夫之婚生子女而夫又不願或不能提起否認之訴，該子女之
      真正生父即難以確定，為顧全子女之利益起見，應使妻亦得提起。．．．爰將
      第二項修正為『如夫妻之一方能證明妻非自夫受胎者』以資周延」，明示僅增
      修「妻」得提起「否認之訴」推翻該法條之「推定」婚生子，並未及於第三人
      即真正之生父亦得訴請推翻婚生子之關係，殊屬明確。縱令此條文因時代之變
      遷，親子關係鑑定技術之進步，男女來往關係之複雜化，就原立法目的不足以
      因應，而有法隨時轉，需予增修必要之情況屬實，然此係立法機關之職權，尚
      非法院所得置喙，更不得擅自違反法律明文規定，而予以限縮解釋違法不予適
      用之。是原告此部分之主張，顯無理由，要不可取。
  綜上所述，本件原告之訴，於法律上為顯然無理由，應均予駁回。
據上論結，本件原告之訴為無理由，爰依民事訴訟法第二百四十九條第二項、第七十
八條，判決如主文。
中      華      民      國    九十二    年      七      月    三十一    日
                                      臺灣桃園地方法院家事法庭
~B法  官  石有為
右正本證明與原本無異。
如不服本決，應於判決送達後二十日之不變期間內，向本院提出上訴狀。
中      華      民      國    九十二    年      七      月    三十一    日
~B書記官  陳美年


司法院資訊處製作；財團法人民間司法改革基金會備份。
